臺灣彰化地方法院員林簡易庭民事判決
110年度員簡字第208號
原      告  張瑞坤  
訴訟代理人  洪錫爵律師
被      告  張英傑  
上列當事人間請求損害賠償事件，本院於民國110年8月18日言詞
辯論終結，判決如下：
    主    文
被告應給付原告壹萬元及自民國一一○年七月二十九日起至清償
日止，按週年利率5%計算之利息。
原告其餘之訴駁回。
訴訟費用新臺幣參仟貳佰元，其中新臺幣壹佰零柒元由被告負擔
，餘由原告負擔。
本判決第一項得假執行。
    事實與理由
一、原告主張：兩造均為祭祀公業張仁生（已辦理登記，由三房
    各派一人共同管理，下稱系爭祭祀公業）之派下員，而系爭
    祭祀公業所有坐落彰化縣○○市○○段000地號土地（下稱系爭
    土地）為原告、訴外人張芳貴、張樹烈共同管理，民國102
    年7月間因各管理人共同決議推派原告整理系爭土地並遷移
    祖墳至納骨塔奉祀，原告遂雇請第三人至系爭土地整地，並
    剷除土地內雜草樹木，被告卻認原告竊取系爭土地內之土石
    出售謀利，於109年12月間對原告提起竊盜罪之告訴，經臺
    灣彰化地方檢察署檢察官以罹於刑法追訴權時效為不起訴處
    分（110年度偵字第2353號），被告不服聲請再議，經臺灣
    高等檢察署臺中分署駁回再議確定（110年度上字第716號）
    。被告上開提告行為，侵害原告之名譽，使原告受有精神及
    名譽上之雙重損害，被告應負損害賠償責任。爰依民法第19
    5條第1項之規定，請求原告賠償新臺幣（下同）30萬元及法
    定遲延利息。並聲明：被告應給付原告30萬元及自起訴狀繕
    本送達翌日（即110年7月29日）起至清償日止，按週年利率
    5%計算之利息。
二、被告則以：系爭祭祀公業乃原告等18人向彰化縣員林市公所
    為不實申報，方完成系爭祭祀公業登記，被告與父親張春潭
    亦為祭祀公業派下員，否認祭祀公業共同管理人委託授權予
    原告整理系爭土地，原告任意整地行為，主要是為了有停車
    位方便停車，原告任意處分系爭土地，除祭祀公業派下決議
    程序不合法外，亦侵害被告派下員之權利；另原告所開具整
    理土地費用收據，亦與整地現場事實不符，原告更未交代挖
    除土方多寡，凡此種種，原告經被告詢問均置之不理，被告
    方才提告等語，以為置辯。並聲明：原告之訴駁回。
三、本院之判斷：
  ㈠原告主張上開事實，業據其提出臺灣彰化地檢署及臺灣高等
    檢察署臺中檢察分署不起訴處分書、系爭土地所有權狀、整
    地估價單、照片8張等件附卷可稽，然為被告所否認。
  ㈡按民法上名譽權之侵害非即與刑法之誹謗罪相同，名譽有無
    受損害，應以社會上對個人評價是否貶損作為判斷之依據，
    苟其行為足以使他人在社會上之評價受到貶損，不論其為故
    意或過失，均可構成侵權行為（本院90年台上字第646號判
    例參照）。至侵害名譽權之行為，當不以直接之方法為限，
    倘以間接之方法，例如藉字裡行間之意義使他人因該影射而
    受名譽之損害，亦屬之。又侵權行為損害賠償責任之行為人
    所必須具有「故意」或「過失」主觀意思要件中之「過失」
    ，係以行為人是否已盡善良管理人之注意義務為認定之標準
    ，亦即行為人所負者，乃抽象輕過失之責任。最高法院著有
    96年台上字第35號判決意旨足參。
  ㈢經查，原告主張其經系爭祭祀公業委任授權整理系爭土地並
    雇請第三人整地並除去叢生之雜草、木，為被告所否認。本
    院於110年8月18日言詞辯論程序中，證人張樹烈到庭具結證
    稱：「（問：本件為祭祀公業？從幾年開始？情形為何？）
    我認識原告，我們是祭祀公業的派下員，共有18人，共有三
    房，有三個管理人，原告為其中一個管理人，我也是另一房
    的管理人，張芳貴（被告父親的堂哥）也是管理人，我們要
    處理祭祀公業的事情，都是由大家派下員開會，大家說要整
    理環境，張芳貴也有參加，大家都同意，才委託原告去處理
    ，當時大約102年間委託原告，大家都有開會，共同決定委
    託原告僱工整理環境，不然環境很髒，以上情況是102年開
    會決定的。整理土地的錢是用祭祀公業的公費去處理的。」
    、「（被告：證人說大家都同意，所言不實。）當時被告的
    父親也有到場，也有同意，如果沒有同意，若出事情誰能負
    責。」等語。則原告經系爭祭祀公業決議委託整理系爭土地
    或得到授權雇工挖掘整理系爭土地，應無疑義。
  ㈣依被告於110年8月23日所提答辯狀附錄音譯文及照片，兩造
    對於系爭祭祀公業之登記、管理人選任、決議程序事項等事
    宜有長期爭執，各不相讓，惟被告如對於上開事項有爭執，
    應提起派下權之民事訴訟方能解決，而非提出竊盜之刑事告
    訴，本院審酌原告與訴外人張芳貴、張樹烈為系爭祭祀公業
    管理人（土地所有權狀記載），各代表一房參與決議，如被
    告對於系爭祭祀公業整地之決議質疑時，亦應藉由民事訴訟
    程序釐清，方為正辦。如被告因有疑惑（挖掘之土方或是雇
    工費用等），不經查證，僅以自己之猜測，即對原告刻意以
    刑事告訴之方式為之，不但不能解決兩造長久以來對於系爭
    祭祀公業之爭執，反可能因此觸罹刑章，損人而不利己。被
    告提出告訴之行為與原告精神上所受痛苦、名譽上所受損害
    ，應有相當因果關係，自不待言。
  ㈤次按法院對於慰撫金之量定，應斟酌加害程度、兩造之身分
    地位及經濟狀況等關係定之（最高法院51年台上字第223號
    判例、74年度第9次民事庭會議決議參照）。準此，人格權
    遭遇侵害而受有精神上之痛苦，於請求賠償精神慰撫金時，
    其核給之標準須參酌實際加害情形、被害人之身分、地位與
    加害人之經濟狀況（本院依職權調取兩造109年度電子閘門
    財產資料）等關係定之，本院斟酌兩造之身分、地位、經濟
    能力，被告侵害原告人格權之方法及因此致原告所受精神之
    痛苦程度等一切情狀，認原告請求被告賠償30萬元慰撫金，
    尚嫌過高，應以1萬元為適當。
  ㈥綜上所述，原告本於侵權行為之法律關係，請求被告給付10,
    000元，及自起訴狀繕本送達翌日即110年7月29日起至清償
    日止，按週年利率5%計算之利息，洵屬正當，應予准許，至
    原告逾上開部分之請求，即屬無據，應予駁回。本件訴訟費
    用3,200元，依兩造勝敗比例，其中107元由被告負擔，餘3,
    093元由原告負擔。
四、本件原告勝訴部分係就民事訴訟法第427條第1項適用簡易程
    序所為被告敗訴之判決，爰依同法第389條第1項第3款規定
    宣告假執行。
五、本件事證已臻明確，兩造其餘攻擊防禦方法及舉證，核於判
    決結果不生影響，爰不一一論斷，附此敘明。
六、訴訟費用負擔之依據：民事訴訟法第79條。
中　　華　　民　　國　　110 　年　　8 　　月　　31　　日
                  員林簡易庭  法  官  丁兆嘉
以上正本係照原本作成。
如不服本判決，須於判決送達後20日內，向本院提出上訴狀。（
須按他造當事人之人數附繕本）。如委任律師提起上訴者，應一
併繳納上訴審裁判費。
中　　華　　民　　國　　110 　年　　8 　　月　　31　　日
                              書記官  葉春涼